【裁判字號】    99,訴,724
【裁判日期】    990720
【裁判案由】    妨害自由等
【裁判全文】
臺灣高雄地方法院刑事判決               99年度訴字第724號
公  訴  人  臺灣高雄地方法院檢察署檢察官
被      告  丁○○
上列被告因妨害自由等案件，經檢察官提起公訴（99年度偵字第
2754、4806號），本院判決如下：
    主  文
丁○○犯剝奪他人行動自由罪，處有期徒刑肆月，如易科罰金，
以新臺幣壹仟元折算壹日。緩刑貳年。
其他被訴傷害罪部分公訴不受理。
    事  實
一、丁○○與乙○○原為男女朋友關係，2 人於民國99年1 月12
    日晚間6 時30分許，相約在址設高雄市新興區○○○路192
    號之「別墅咖啡店」內談判分手事宜，嗣至同日晚間8 時許
    ，乙○○見雙方毫無共識，且因另有要事而準備離去，丁○
    ○見狀，即要求乙○○坐上車號173-YA號營業用小客車，遭
    乙○○拒絕。丁○○竟基於以非法方法剝奪人行動自由之犯
    意，對乙○○恫稱：「若不上車就要對你家人不利」、「要
    不然跟我走，要不然就在這裡處理」等語，並將手伸入衣服
    內做掏摸狀，致使乙○○心生畏懼而不得已坐入車內，以此
    脅迫方式剝奪乙○○之行動自由。隨後，丁○○即駕駛該車
    離開，並於同日晚間9 時30分許，進入址設高雄市○○區○
    ○路176 號之「愛琴海汽車旅館」216 號房，再喝令乙○○
    下車進房；乙○○進房後，2 人又發生爭吵，丁○○即徒手
    毆打乙○○之臉部及拉扯其頭髮，致其受傷（傷害部分，業
    據乙○○撤回告訴，詳下述），乙○○因恐懼再遭丁○○毆
    打，又慮及家人之安危而不敢離去。嗣於同年月13日凌晨1
    時33分許，乙○○趁隙以聯繫工作事宜為由，撥打行動電話
    或傳簡訊委請友人姵帆報警處理，經警於同日凌晨3 時50
    分許，在愛琴海汽車旅館216 號房內當場查獲。
二、案經乙○○訴請高雄市政府警察局甲○分局移送臺灣高雄地
    方法院檢察署檢察官偵查起訴。
    理  由
壹、程序部分：
    按被告以外之人於審判外之陳述，雖不符前4 條（即刑事訴
    訟法第159 條之1 至之4） 之規定，而經當事人於審判程序
    同意作為證據，法院審酌該言詞陳述或書面陳述作成時之情
    況，認為適當者，亦得為證據。當事人、代理人或辯護人於
    法院調查證據時，知有第159 條第1 項不得為證據之情形，
    而未於言詞辯論終結前聲明異議者，視為有前項之同意，刑
    事訴訟法第159 條之5 定有明文。經查，檢察官、被告丁○
    ○於本院言詞辯論終結前，就本判決所引用下列各項屬於審
    判外陳述之證據，知有第159 條第1 項不得為證據之情形，
    均未聲明異議，且本院審酌該證據作成情況均無不適當之情
    形，是依上開規定，認得作為本案證據。
貳、實體部分：
一、有罪部分即被訴私行拘禁部分：
  (一)上開事實，業據被告丁○○於本院審理時坦承不諱（見院二
    卷第25至27頁），核與告訴人即證人乙○○、證人姵帆、
    陳建志、藍榮源於偵查及本院審理時之證述相符（見偵一卷
    第16至22頁）；復有高雄市政府警察局指揮中心受理110 報
    案紀錄單、員警工作紀錄簿、門號申設人基本資料、門號雙
    向通聯紀錄、現場照片4 張、被告書寫之信件11封等件在卷
    可稽（見警13、14卷第頁；偵一卷第28至49頁；偵二卷第10
    至21頁）。足徵被告之上揭自白與事實相符，應堪採信。是
    本件事證明確，被告上開剝奪他人行動自由之犯行堪以認定
    ，應予依法論科。
  (二)核被告所為，係犯刑法第302 條第1 項之剝奪他人行動自由
    罪。爰審酌被告與告訴人乙○○原為男女朋友關係，2 人因
    談判分手事宜而發生爭執，被告不思以理性溝通方式平和解
    決，竟剝奪告訴人之行動自由，其未能尊重他人身體，實屬
    不該；惟念其犯後已坦承犯行，並與告訴人達成和解，有和
    解書、審判筆錄存卷可考（見院二卷第26頁背面、31頁），
    及其犯罪之動機、目的、造成被害人之傷害等一切情狀，爰
    量處如主文所示之刑，並諭知易科罰金之折算標準。末查，
    被告前未曾因故意犯罪受有期徒刑以上刑之宣告等情，有臺
    灣高等法院被告前案紀錄表在卷可參，其因一時不慎，偶罹
    刑典，經此偵審程序及罪刑之宣告，應能知所警惕，信無再
    犯之虞，本院認所宣告之刑以暫不執行為適當，爰併予宣告
    緩刑2 年，以啟自新。
二、公訴不受理部分即被訴傷害罪部分：
  (一)公訴意旨另以：丁○○與乙○○原為男女朋友關係，2 人於
    99年1 月12日晚間9 時30分許，在址設高雄市○○區○○路
    176 號之「愛琴海汽車旅館」216 號房內，因談判分手事宜
    而發生爭執。丁○○竟基於傷害之犯意，徒手毆打乙○○之
    臉部及拉扯其頭髮，致其受有雙頰腫痛（2 公分×2 公分）
    、右枕部痛（2 公分×1 公分）及右頸腫痛（2 公分×2 公
    分）之傷害。因認被告丁○○涉犯刑法第277 條第1 項之傷
    害罪嫌等語。
  (二)按告訴乃論之罪，告訴人於第一審辯論終結前得撤回其告訴
    ；又告訴經撤回者，應諭知不受理之判決，並得不經言詞辯
    論為之，刑事訴訟法第238 條第1 項、第303 條第3 款、第
    307 條分別定有明文。
  (三)查被告所涉傷害案件，起訴書認係犯刑法第277 條第1 項之
    罪，依同法第287 條規定，須告訴乃論。茲據被告與告訴人
    乙○○已達成和解，告訴人並表示撤回告訴，有陳情狀、撤
    回告訴兼陳情狀、刑事陳報狀、和解書、審判筆錄各1 份等
    件附卷可證（見院一卷第12、14頁；院二卷第19頁背面、29
    至31頁）。是依上開說明，本院爰不經言詞辯論，逕為被告
    此部分公訴不受理之判決。
據上論斷，應依刑事訴訟法第303 條第3 款、第299 條第1 項前
段，刑法第302 條第1 項、第41條第1 項前段、第74條第1 項第
1 款，判決如主文。
本案經檢察官丙○○到庭執行職務。
中    華    民    國    99    年    7    月    20    日
                  刑事第二庭  審判長法  官  吳進寶
                                    法  官  施盈志
                                    法  官  羅立德
以上正本證明與原本無異。
如不服本判決應於收受判決後10日內向本院提出上訴書狀，並應
敘述具體理由。其未敘述上訴理由者，應於上訴期間屆滿後20日
內向本院補提理由書(均須按他造當事人之人數附繕本)「切勿逕
送上級法院」。
中    華    民    國    99    年    7     月    20    日
                                    書記官  林慧君
附錄本判決論罪科刑法條全文：
刑法第302條：
私行拘禁或以其他非法方法，剝奪人之行動自由者，處5 年以下
有期徒刑、拘役或3 百元以下罰金。
因而致人於死者，處無期徒刑或7 年以上有期徒刑，致重傷者，
處3 年以上10年以下有期徒刑。
第1 項之未遂犯罰之。

司法院資訊處製作；財團法人民間司法改革基金會備份。
